---
title: "Dzień 2 - Analiza wariancji - aov"
output:
  html_document:
    toc: yes
    toc_depth: 5
    toc_float:
      collapsed: no
      smooth_scroll: no
  pdf_document:
    toc: yes
    toc_depth: '5'
header-includes: \usepackage[polish]{babel}
---
<style type="text/css">
.title {
  display: none;
}

.table {
    width:70%;
}

#getting-started img {
  margin-right: 10px;
}

</style>



# Analiza wariancji - aov

[Wersja pdf](analizawariancjiaov.pdf) 

## Wersja jednoczynnikowa

Funkcja `aov` jest używana do jednoczynnikowej i wieloczynnikowej analizy wariancji.

Wykonujemy testy istotności następująco:

* $H_0$ : wszystkie średnie są równe.
* $H_1$ : co najmniej jedna ze średnich jest różna od innych.

Załadujmy sobie ramkę danych:

```{r}
dane<-PlantGrowth
head(dane)
levels(dane$group)
```

Policzmy dla każdej grupy średnią i odchylenie standardowe:

```{r}
library(dplyr)
group_by(dane, group) %>%
  summarise(
    count = n(),
    mean = mean(weight, na.rm = TRUE),
    sd = sd(weight, na.rm = TRUE)
  )
```

lub ręcznie:

```{r}
ctrl<-dane[dane$group=="ctrl",]
mean(ctrl$weight)
sd(ctrl$weight)     
trt1<-dane[dane$group=="trt1",]
mean(trt1$weight)
sd(trt1$weight) 
trt2<-dane[dane$group=="trt2",]
mean(trt2$weight)
sd(trt2$weight) 
```

Spójrzmy na wykres:

```{r}
boxplot(weight~group,data=dane)
```

Przeprowadźmy analizę wariancji w R za pomocą `aov`:

```{r}
model <- aov(weight ~ group, data = dane)
summary(model)
```

Obliczmy to ręcznie:

```{r}
y<-dane$weight
ym<-mean(y)
yh<-model$fitted.values
ssm<-sum((yh-ym)^2)
ssm
ssr<-sum((y-yh)^2)
ssr
```

Liczba stopni swobody:

* przy grupie - liczba grup minus 1
* przy resztach - liczba obserwacji minus liczba grup

```{r}
msm<-ssm/2
msm
mse<-ssr/27
mse
```

Statystyka $F= \frac{MSM}{MSE}$.

```{r}
f<-msm/mse
f
```

Obliczamy kwantyl

```{r}
qf(0.95, 2,27)
```

Jeśli wartość statystyki jest większa kwantylowi, odrzucamy hipotezę zerową. W przeciwnym wypadku przyjmujemy hipotezę zerową.

```{r}
p<-1-pf(f, 2,27)
p
```

W naszym wypadku stwierdzamy, że skoro $p$ jest mniejsze niż $0,05$, to istenieją wystarczając różnice między średnimi w grupach.

Na koniec wykresy:

```{r}
plot(model)
```

## Porównanie parami

W naszym przypadku dotychczas dowiedzieliśmy się, że są różnice średnich, ale nie mam informacji w której grupie występuje różnica.

Wykorzystamy: **Tukey Honest Significant Differences**.

```{r}
TukeyHSD(model)
```

Pierwsza kolumna do różnice pomiędzy odpowiednimi średnimi. Muszą być większe od THSD.

```{r}
q<-qtukey(0.95,3,27)
hsd <- q * sqrt(mse / 10)
hsd
```

Aby różnice było można uznać za wiarygodne, musi zachodzić $\left|Y_1 - Y_2\right| \geq HSD$. Wyjaśnienie `q` - [link](https://en.wikipedia.org/wiki/Tukey's_range_test).

Przedziały ufności są wyznaczonę metodą Tukeya-Kramera.

$$y_i - y_j \pm q \sqrt{\left(\frac{MSE}{2}\right) \left(\frac{1}{n_i} + \frac{1}{n_j}\right)}$$
gdzie $q$ - odpowiedni kwantyl, $n_i$ - liczebność odpowiedniej grupy.

```{r}
mean(trt1$weight)-mean(ctrl$weight) + q * sqrt(mse / 2 * (2 / 10))
mean(trt1$weight)-mean(ctrl$weight) - q * sqrt(mse / 2 * (2 / 10))
mean(trt2$weight)-mean(ctrl$weight) + q * sqrt(mse / 2 * (2 / 10))
mean(trt2$weight)-mean(ctrl$weight) - q * sqrt(mse / 2 * (2 / 10))
mean(trt2$weight)-mean(trt1$weight) + q * sqrt(mse / 2 * (2 / 10))
mean(trt2$weight)-mean(trt1$weight) - q * sqrt(mse / 2 * (2 / 10))
```

By wyjaśnić skorygowane $p$, wykonamy obliczenia:

```{r}
center.trt1.ctrl <- (mean(trt1$weight)-mean(ctrl$weight))/sqrt(mse/10)  
ptukey(abs(center.trt1.ctrl), 3, 27, lower.tail=FALSE)
center.trt2.ctrl <- (mean(trt2$weight)-mean(ctrl$weight))/sqrt(mse/10)  
ptukey(abs(center.trt2.ctrl), 3, 27, lower.tail=FALSE)
center.trt2.trt1 <- (mean(trt2$weight)-mean(trt1$weight))/sqrt(mse/10)  
ptukey(abs(center.trt2.trt1), 3, 27, lower.tail=FALSE)
```

## Wersja dwuczynnikowa

Kod do samodzielnego przeanalizowania:

```{r}
dane2 <- ToothGrowth
dane2$dose <- factor(dane2$dose, 
                  levels = c(0.5, 1, 2),
                  labels = c("D0.5", "D1", "D2"))
boxplot(len ~ supp * dose, data=dane2, frame = FALSE, 
        col = c("royalblue", "yellow"), ylab="Tooth Length")
model2<- aov(len ~ supp + dose, data = dane2)
summary(model2)
model3 <- aov(len ~ supp * dose, data = dane2)
summary(model3)
model4 <- aov(len ~ supp + dose + supp:dose, data = dane2)
summary(model4)
TukeyHSD(model3, "dose")
TukeyHSD(model3)
```

</div>

