---
title: "Dzień 3 - Analiza dyskryminacyjna"
output:
  html_document:
    toc: yes
    toc_depth: 5
    toc_float:
      collapsed: no
      smooth_scroll: no
  pdf_document:
    toc: yes
    toc_depth: '5'
header-includes: \usepackage[polish]{babel}
---
<style type="text/css">
.title {
  display: none;
}

.table {
    width:70%;
}

#getting-started img {
  margin-right: 10px;
}

</style>



# Analiza dyskryminacyjna

[Wersja pdf](analizadyskryminacyjna.pdf) 

Analiza dyskryminacyjna (ang. discriminant analysis) – jej zadaniem jest rozstrzyganie, które zmienne niezależne (predyktory) w najlepszy sposób dzielą dany zbiór przypadków na występujące w naturalny sposób grupy, opisane jakościową zmienną zależną.

W metodzie tej możemy wyróżnić dwa główne etapy:

* etap uczenia / budowy modelu – w którym znajdujemy reguły klasyfikacyjne w oparciu o tak zwany zbiór uczący (próbę statystyczną)
* etap klasyfikacji / wykorzystania modelu – w którym dokonujemy klasyfikacji zasadniczego zbioru obiektów, których przynależność jest nam nieznana, w oparciu o znalezione charakterystyki klas.

Zostanie opisany model liniowy (użyjemy liniowej kombinacji predyktorów aby przewidzieć klasę obserwacji).

Załadujmy potrzebne biblioteki:

```{r message=FALSE}
library(tidyverse)
library(caret)
```

Załadujmy ponownie ramkę `iris` i podzielmy ją na tzw. część treningową (uczącą) i testową.

```{r}
data("iris")

set.seed(123)
training.samples <- createDataPartition(iris$Species,p = 0.8, list = FALSE)
train.data <- iris[training.samples, ]
test.data <- iris[-training.samples, ]
```

Wykonajmy normalizację danych:

```{r}
preproc.param <- preProcess(train.data,method = c("center", "scale"))
train.transformed <- predict(preproc.param,train.data)
head(train.transformed)
test.transformed <- predict(preproc.param,test.data)
head(test.transformed)
```

Algorytm liniowy na starcie szuka kierunków, które "maksymalizują" oddzielenie klas/grup. Następnie kierunki są zastosowane na danych testowych. Kierunki (zwane liniowymi dyskryminatorami) są liniową kombinacją predyktorów.

```{r message=FALSE}
library(MASS)
```

```{r}
model <- lda(Species~., data = train.transformed)
predictions <- predict(model,test.transformed)
mean(predictions$class==test.transformed$Species)
model
plot(model)
predictions <- predict(model,test.transformed)
names(predictions)
head(predictions$class, 6)
head(predictions$posterior, 6) 
head(predictions$x, 3) 
lda.data <- cbind(train.transformed, predict(model)$x)
plot(predict(model)$x, pch=20, col=train.transformed$Species)
plot(predictions$x, pch=20, col=predictions$class)
```


</div>

