---
title: "Dzień 1 - Regresja - ćw."
output:
  html_document:
    toc: yes
    toc_depth: 5
    toc_float:
      collapsed: no
      smooth_scroll: no
  pdf_document:
    toc: yes
    toc_depth: '5'
header-includes: \usepackage[polish]{babel}
---
<style type="text/css">
.title {
  display: none;
}

.table {
    width:70%;
}

#getting-started img {
  margin-right: 10px;
}

</style>



# Model liniowy - ćw.

[Wersja pdf](regresjacw.pdf) 

1. Załaduj do R poniższe ramki danych i potestuj modele na nich:

* sprzedaż siedzisk samochodowych:
```{r}
library(ISLR)
data("Carseats")
head(Carseats)
```

Opis danych - [link](https://www.rdocumentation.org/packages/ISLR/versions/1.2/topics/Carseats). *Warto wybrać zmienne ciągłe.*

* ramka `mtcars`.

* ramka `marketing`.

2. Ze strony ([link](http://www3.dsi.uminho.pt/pcortez/wine/)) pobierz plik zip z danymi. Następnie rozpakuj go. Pliki winequality-red.csv i winequality-white.csv skopiuj do katalogu roboczego R. Następnie załaduj je do R i przeprowadź analizę regresji w różnych modelach.

Opis zmiennych: 
   1 - fixed acidity (stała kwasowość), 
   2 - volatile acidity (lotna kwasowość),
   3 - citric acid (kwas cytrynowy),
   4 - residual sugar (cukier resztkowy),
   5 - chlorides (chlorki),
   6 - free sulfur dioxide (wolny dwutlenek siarki),
   7 - total sulfur dioxide (całkowity dwutlenek siarki),
   8 - density (gęstość),
   9 - pH,
   10 - sulphates (siarczany),
   11 - alcohol (zwartość alkoholu),
   12 - quality (jakość).

Zmienną objaśnianą jest 12 - jakość. 

Wskazówka do ładowania przykładowego pliku:

```{r}
dane<-read.csv2("winequality-red.csv")
head(dane)
```
</div>

